【裁判字號】    92,訴,1215
【裁判日期】    921226
【裁判案由】    偽造文書
【裁判全文】
臺灣桃園地方法院刑事判決                        九十二年度訴字第一二一五號
    公  訴  人  臺灣桃園地方法院檢察署檢察官
    被      告  乙○○
                甲○○
右列被告等因偽造文書案件，經檢察官聲請簡易判決處刑（九十二年度偵字第六八三
三號），本院認不合於簡易判決處刑要件，改依通常程序審理，被告二人經訊問後自
白犯罪，本院裁定行簡式審判程序後，判決如左：
    主    文
乙○○、甲○○共同連續明知為不實之事項，而使公務員登載於職務上所掌之公文書
，足以生損害於公眾，乙○○處有期徒刑參月，甲○○處有期徒刑肆月，如易科罰金
，均以參佰元折算壹日，均緩刑貳年；扣案乙○○名義變造之「普通小型車」駕駛執
照（管轄編號000000000000號）及重型機車駕駛執照（管轄編號000
000000000號）貳紙，均沒收。
    事    實
一、於民國九十年十二月間某日，乙○○在其位於桃園縣蘆竹鄉○○路○段三００巷
    一九號住處，向甲○○提及其因不識字，無法取得汽、機車駕駛執照，甲○○乃
    憶起於同年十月與胞弟前往報考駕駛執照時，有名不詳真實姓名自稱「大胖徐」
    之成年人聲稱無庸參加考試僅須花錢即可取得駕駛執照之事，遂向乙○○表示可
    代為解決，相隔數日，甲○○與「大胖徐」聯絡議定後，乃向乙○○告知已聯絡
    妥當，乙○○、甲○○乃與「大胖徐」基於行使變造特種文書、使公務員登載不
    實之概括犯意聯絡與行為分擔，由乙○○交付其國民身分證、印章一枚及相片二
    張與甲○○，甲○○隨後並持交給「大胖徐」，由「大胖徐」轉交予其所覓得同
    意代考而具有犯意聯絡之另乙名不詳姓名年籍成年男子（以下簡稱槍手男子），
    該名槍手男子遂於九十年十二月二十八日，填載乙○○年籍資料及黏貼自己相片
    於機器腳踏車駕駛執照登記書上，至「秋遠診所」身體檢查，由該所人員在該登
    記書登載合格之體檢資料後，再至交通部公路局臺北區監理所板橋監理站（下稱
    板橋監理站），將該登記書交予不知情之板橋監理站公務員，在參加筆試及路考
    後，使該監理站不知情之公務員分別登載學科交通規則成績為九二點五分，術科
    路試成績為八四分在該機器腳踏車駕駛執照登記書上，足生損害於監理機關對機
    車駕駛執照報考人考驗成績管理之正確性，經評定為合格後，接續使該監理站公
    務員將該名槍手男子冒乙○○名義取得重型機車駕駛執照之不實事項登載在職掌
    之機車駕駛人電腦資料庫內，並核發乙○○名義之重型機車駕駛執照一枚（管轄
    編號000000000000號，相片欄係黏貼乙○○前所交付之相片），足
    以生損害於監理機關對機車駕駛人資格管理之正確性，取得後由「大胖徐」將該
    駕駛執照之駕照種類欄以黏貼「普通小型車」之方式予以變造，足生損害於監理
    機關對機車駕駛執照管理之正確性，於九十一年五月六日，再承前犯意，由「大
    胖徐」以駕駛執照遺失為由，向板橋監理站申請補發，使該不知情承辦人將乙○
    ○遺失重型機車駕駛執照此不實事項登載於執掌之機車駕駛人電腦資料庫內，並
    補發乙○○名義之重型機車駕駛執照一枚（管轄編號000000000000
    號，相片欄係黏貼乙○○前所交付之相片），足以生損害於監理機關對機車駕駛
    執照管理之正確，「大胖徐」取得上開變造之普通小型車駕駛執照及補發之重型
    機車駕駛執照後交與甲○○，由甲○○將之交付與乙○○，並收取款項三萬五千
    元，其中五千元歸甲○○所有，其餘款項則由甲○○轉交與「大胖徐」；嗣乙○
    ○之子徐偉鋒因駕車違規，而向乙○○要汽車駕駛執照辦理易處吊扣駕駛執照（
    徐偉鋒對該汽車駕駛執照係屬變造一事並不知情），於九十一年十月二十八日，
    由徐偉鋒持至交通部公路局新竹區監理所桃園監理站（下稱桃園監理站）辦理而
    行使之，經該監理站人員鍵入電腦後發現乙○○未領有普通小型車駕駛執照，始
    循線查悉上情，並扣得上開乙○○名義變造之「普通小型車」駕駛執照（管轄編
    號000000000000號）及重型機車駕駛執照（管轄編號000000
    000000號）二紙。
二、案經法務部調查局桃園縣調查站報告臺灣桃園地方法院檢察署檢察官偵查聲請簡
    易判決處刑。
    理    由
一、按刑事訴訟法業於被告行為後修正，並於九十二年二月六日經總統公布，同年九
    月一日起施行。修正後刑事訴訟法增訂第二百七十三條之一規定除被告所犯為死
    刑、無期徒刑、最輕本刑為三年以上有期徒刑之罪、或高等法院管轄第一審案件
    者外，於審判期日前之程序進行中，被告先就被訴事實為有罪之陳述時，審判長
    得告知被告簡式審判程序之旨，並聽取當事人、代理人、辯護人及輔佐人之意見
    後，裁定進行簡式審判程序。經查，本件被告二人被訴偽造文書一案，非前開不
    得進行簡式審判程序之案件，且被告二人於本院準備程序時就被訴事實為有罪之
    陳述（見本院九十二年九月二日準備程序筆錄），經本院告知簡式審判程序之旨
    ，聽取被告二人及檢察官之意見後，爰依右開刑事訴訟法第二百七十三條之一之
    規定，裁定改依簡式審判程序審判之，合先敘明。
二、右揭事實，迭據被告二人於法務部調查局桃園縣調查站詢問時及偵、審中坦承不
    諱；本件係被告乙○○之子徐偉鋒因駕車違規，而向被告乙○○要上開變造之汽
    車駕駛執照辦理易處吊扣駕駛執照，在徐偉鋒持至桃園監理站辦理時，經該監理
    站人員鍵入電腦後發現被告乙○○未領有普通小型車駕駛執照，始循線查悉等情
    ，亦據證人徐偉鋒於法務部調查局桃園縣調查站詢問時證述明確，並有上開變造
    之普通小型車駕駛執照及補發之重型機車執照二紙扣案可資佐證（以上見偵查卷
    第五至六頁、第九頁反面）；又確有不詳姓名槍手男子於九十年十二月二十八日
    ，填載被告乙○○年籍資料及黏貼自己相片於機器腳踏車駕駛執照登記書上，至
    「秋遠診所」身體檢查，由該所人員在該登記書登載合格之體檢資料後，再至板
    橋監理站參加筆試及路考，學科交通規則成績為九二點五分，術科路試成績為八
    四分，經評定為合格後，並核發黏貼被告乙○○照片之重型機車駕駛執照一枚等
    情，有該機器腳踏車駕駛執照登記書附卷可稽（見偵查卷第九頁），經本院將該
    扣案之變造普通小型車駕駛執照送板橋監理站鑑定，認該駕駛執照係九十年十二
    月二十八日在蘆洲考驗場考領核發重型機車駕駛執照，顯然該枚駕照係經過變造
    ，有該監理站九十二年十一月七日北監板二字第０九二０００七七八八號函附卷
    可稽（附於本院卷），可知「大胖徐」之人在委託槍手男子考取重型機車駕駛執
    照後，將該駕駛執照之駕照種類欄以黏貼「普通小型車」之方式予以變造；參以
    卷附板橋監理站機車駕駛人螢幕列印資料（見偵查卷第八頁），於九十年十二月
    二十八日有被告乙○○名義報考重型機車駕駛執照並核發，於九十一年五月六日
    有申請補發之紀錄，可知上開扣案之重型機車駕駛執照，係由「大胖徐」以駕駛
    執照遺失為由，向板橋監理站申請補發黏貼有被告乙○○照片之重型機車駕駛執
    照。綜上，本件事證已臻明確，應依法論科。
三、按主管監理業務公務員利用電腦登錄駕駛執照發放事項，該電腦內電磁記錄得藉
    由處理設備以文字顯現，足以為一定用意之證明，依刑法第二百二十條第二項規
    定，關於刑法各章之罪應以文書論。故核被告二人請人代為考領駕駛執照，致使
    無實質審查申領人是否為真正應考人之公路局監理所核發業務之承辦公務員，誤
    為被告乙○○已符合發給重型機車駕駛執照之資格，乃將上情登載於職務上執掌
    駕駛人電腦資料庫內，及其後以被告乙○○前所核發駕駛執照遺失，並申請補發
    重型機車駕駛執照，使該不知情承辦人將補發重型機車駕駛執照此不實事項登載
    於執掌之機車駕駛人電腦資料庫內等所為，均係犯刑法第二百十四條之使公務員
    登載不實罪；於取得重型機車駕駛執照後，將該駕駛執照之駕照種類欄改黏貼「
    普通小型車」加以變造之，其後交由徐偉鋒持往辦理易處吊扣駕駛執照之行為，
    另犯刑法第二百十六條、第二百十二條之行使變造駕駛執照罪，其利用不知情之
    徐偉鋒為此部分行使行為，核屬間接正犯；渠等與案外人「大胖徐」及槍手男子
    間互有犯意聯絡與行為分擔，均為共同正犯；渠等右揭為達取得汽車駛執照之同
    一目的，接續使同一公路監理單位不知情之公務員填載不實事項於職掌公文書上
    （即使該監理站公務員分別登載學科交通規則成績為九二點五分，術科路試成績
    為八四分在機器腳踏車駕駛執照登記書上，使該監理站公務員將該名槍手男子冒
    乙○○名義取得重型機車駕駛執照之不實事項登載在職掌之機車駕駛人電腦資料
    庫內），為接續犯，應論以一罪；又變造特種文書後持以行使，變造之低度行為
    ，為行使之高度行為所吸收，不另論罪；先後二次使公務員登載不實犯行，時間
    緊接，所犯係構成要件相同之罪，顯係基於概括犯意反覆而為，應依連續犯之規
    定以一罪論，並依法加重其刑；所犯使公務登載不實、行使變造駕駛執照二罪間
    ，具有方法、結果之關係，應從一重之使公務員登載不實罪處斷。公訴意旨就右
    揭考取重型機車駕駛執照後，認尚有將其上所黏貼槍手男子照片撕下換貼被告乙
    ○○照片之變造行為，然該變造駕駛執照右揭經本院送監理機關鑑定後，僅認定
    該駕駛執照之駕照種類欄係以黏貼「普通小型車」加以變造，並未就照片部分認
    定有變造之情，公訴人此部分認定變造事實尚有未合；至變造駕駛執照其後向監
    理機關辦理易處吊扣駕駛執照之行使行為雖未論及，但既與已起訴之變造駕駛執
    照行為有高低度吸收關係，本院自應併與審理；至右揭使公務員登載不實犯行，
    不僅於起訴書犯罪事實中業已載明，且蒞庭檢察官亦補充此部分所犯法條（見本
    院九十二年九月二日準備程序筆錄），核在本件起訴範圍之內；均附此敘明。爰
    審酌被告二人為取得駕駛執照，竟圖謀以他人代考之不法方式遂行目的，非但使
    不符駕駛資格之人得以取得駕駛執照，亦間接影響道路駕駛人之行車安全，且紊
    亂監理機關對於駕駛執照管理之正確性，及其等所參與程度、素行、犯罪手段、
    所生危害及犯罪後坦承犯行態度尚佳等一切情狀，分別量處如主文所示之刑，均
    並諭知易科罰金之折算標準，以示懲戒。末查，被告乙○○前未曾受任何有期徒
    刑以上刑之宣告，被告甲○○雖於六十二年間因竊盜案件，經判處有期徒刑四月
    確定後，於同年七月十八日執行完畢，又於七十三年因妨害自由案件，經判處有
    期徒刑六月確定後，於七十四年四月十二日易科罰金執行完畢，是其於受有期徒
    刑以上刑之宣告執行完畢後，五年以內未曾受有期徒刑以上刑之宣告，此有臺灣
    桃園地方法院檢察署刑案資料查註紀錄表及臺灣高等法院被告全國前案紀錄表等
    存卷可按，其等經此教訓，自當知所勉而無虞再犯，本院綜核各情，認上開有期
    徒刑之宣告，已足策其自新，所宣告之刑，以暫不執行為適當，併依法諭知緩刑
    二年，用啟自新。至扣案右揭變造之普通小型車駕駛執照及補發之重型機車執照
    各一紙，核屬犯右揭使公務員登載不實罪所得之物，且因監理機關之核發交付，
    使被告乙○○因此取得所有權，應依刑法第三十八條第一項第三款宣告沒收。
四、公訴意旨另以：「大胖徐」所覓得槍手男子在機器腳踏車駕駛執照登記書上偽填
    被告乙○○之年籍資料，並黏貼該名槍手男子相片，持往板橋監理站冒名代考，
    認被告二人此部分涉有刑法第二百十六條、第二百十條之行使偽造私文書罪嫌。
    然依公訴意旨及被告二人所述，渠等係以尋覓槍手代考方式取得駕駛執照，是共
    犯槍手男子於機器腳踏車駕駛執照登記書其上填載「乙○○」之名，自屬渠等共
    同實施犯罪行為之一部，此部分核與偽造之行為要件不符，然公訴意旨認此部分
    核與右開論罪間，有牽連犯之裁判上一罪關係，爰不另為無罪諭知。
據上論斷，應依刑事訴訟法第四百五十二條、第二百七十三條之一、第二百九十九條
第一項前段，刑法第二十八條、第五十六條、第二百十四條、第二百十六條、第二百
十二條、第五十五條、第四十一條第一項前段、第七十四條第一款、第二款、第三十
八條第一項第三款，罰金罰鍰提高標準條例第一條前段、第二條，判決如主文。
本案經檢察官胡原龍到庭執行職務。
中      華      民      國    九十二    年     十二     月    二十六    日
                                臺灣桃園地方法院刑事第五庭
                      法  官  許  泰  誠
右正本證明與原本無異。
如不服本判決，應於判決送達後十日內，向本院提出上訴狀。
                                      書記官  王  嘉  麒
中      華      民      國    九十三    年      一      月      五      日
附錄論罪科刑依據之法條：
中華民國刑法第二百一十四條
 (使公務員登載不實罪)
明知為不實之事項，而使公務員登載於職務上所掌之公文書，足以生損害
於公眾或他人者，處三年以下有期徒刑、拘役或五百元以下罰金。
中華民國刑法第二百一十六條
 (行使偽造變造或登載不實之文書罪)
行使第二百十條至第二百十五條之文書者，依偽造、變造文書或登載不實
事項或使登載不實事項之規定處斷。
中華民國刑法第二百一十二條
 (偽造變造特種文書罪)
偽造、變造護照、旅券、免許證、特許證及關於品行、能力服務或其他相
類之證書、介紹書，足以生損害於公眾或他人者，處一年以下有期徒刑、
拘役或三百元以下罰金。


司法院資訊處製作；財團法人民間司法改革基金會備份。
